臺灣苗栗地方法院民事小額判決　　　　96年度苗小字第1099號
原　　　告　富邦產物保險股份有限公司
法定代理人　乙○○
訴訟代理人　丙○○
　　　　　　丁○○
被　　　告　甲○○
　　　　　　　　　　　5號
上列當事人間請求侵權行為損害賠償事件，由臺灣新竹地方法院
移送前來，本院於民國96年11月26日言詞辯論終結，判決如下：
    主  文
被告應給付原告新臺幣陸仟貳佰玖拾壹元，及自民國九十六年八
月三日起至清償日止，按週年利率百分之五計算之利息。
原告其餘之訴駁回。
訴訟費用新臺幣壹仟元由被告負擔新臺幣肆佰元，餘由原告負擔
。
本判決原告勝訴部分得假執行。
    事實及理由
一、被告經合法通知，未於言詞辯論期日到場，核無民事訴訟法
    第386 條各款所列情形，爰依原告之聲請，由其一造辯論而
    為判決。
二、原告起訴主張：被告於民國96年5 月19日16時30分許，騎乘
    車牌號碼：SCC-828 號輕型機車，行經新竹市○○路○ 段70
    5 號前時，因疏未注意車前狀況，不慎碰撞訴外人邱慧玲所
    有、停放於該處之車牌號碼：6N-0751 號自小客車（下稱系
    爭自小客車），上開交通事故經新竹市警察局交通隊第三分
    隊警員處理在案。嗣邱慧玲將原告承保之系爭自小客車送往
    汽車修理廠修復，支出零件費用新臺幣（下同）10,526元、
    工資費用5,238 元，合計15,764元，原告已依保險契約全數
    賠付邱慧玲，自得依保險法第53條第1 項規定、侵權行為之
    法律關係代位向被告求償。並聲明：被告應給付原告15,764
    元，及自起訴狀繕本送達被告之翌日起至清償日止，按週年
    利率百分之5 計算之利息。
三、被告未於言詞辯論期日到場，亦未提出書狀作何聲明或陳述
    。
四、按當事人對於他造主張之事實，已於相當時期受合法之通知
    ，而於言詞辯論期日不到場，亦未提出準備書狀爭執者，視
    同自認，民事訴訟法第280 條第3 項前段定有明文。原告主
    張之事實，業據其提出車險理賠申請書、新竹市○○○道路
    交通事故當事人登記聯單、估價單、車輛受損照片、行車執
    照、發票等件為證（見臺灣新竹地方法院96年度竹小字第34
    6 號卷第6 至15頁），並有本院依職權向新竹市警察局第三
    分局調取上開事故之道路交通事故現場圖、調查報告表、談
    話紀錄表、現場照片可稽（見本院96年度苗小字第1099號卷
    第13至21頁），而被告受合法通知，未以書狀或於言詞辯論
    期日到場爭執，本院審酌前揭規定及上開證據，堪認原告之
    主張為真實。
五、按因故意或過失，不法侵害他人之權利者，負損害賠償責任
    ；汽車、機車或其他非依軌道行駛之動力車輛，在使用中加
    損害於他人者，駕駛人應賠償因此所生之損害，民法第184
    條第1 項前段、第191 條之2 前段分別定有明文。又按汽車
    行駛時，駕駛人應注意車前狀況及兩車併行之間隔，並隨時
    採取必要之安全措施，道路交通安全規則第94條第3 項規定
    甚明。本件被告於上揭時、地騎乘車牌號碼：SCC-828 號輕
    型機車，竟未遵守前開規定，未注意車前狀況而撞及停放於
    該處之系爭自小客車，致系爭自小客車受損，是被告對本件
    事故之發生為有過失、須負完全之肇事責任乙節，應可認定
    ，依前開規定，被告自應就系爭自小客車所受損害負賠償責
    任。
六、再按不法毀損他人之物者，被害人得請求賠償其物因毀損所
    減少之價額，民法第196 條定有明文。復按物被毀損時，被
    害人除得依民法第196 條請求賠償外，並不排除民法第213
    條至第215 條之適用。依民法第196 條請求賠償物被毀損所
    減少之價額，得以修復費用為估定之標準，惟修理材料以新
    品換舊品應予折舊（最高法院77年第9 次民事庭會議決議參
    照）。系爭自小客車因本件事故受損所支出之車損修理費用
    中，零件費用為10,526元，又該自小客車係於90年10月19日
    領照使用，有行車執照影本在卷可憑（見臺灣新竹地方法院
    96年度竹小字第346 號卷第14頁），迄車禍時即96年5 月19
    日止，實際使用日數為5 年7 月，依上揭說明，以新品換舊
    品而更換之零件，即應予折舊，而依行政院（79）財字第06
    70號、台（45）財字第4180號令所頒之「固定資產耐用年數
    表」及「固定資產折舊率表」之規定，系爭自小客車之耐用
    年限為5 年，再依財政部（58）如財稅發字第1083號發布之
    固定資產折舊採定率遞減法之計算方法，其每年應折舊千分
    之369 ，又參酌「營利事業所得稅結算申報查核準則」第95
    條第8 項規定，固定資產折舊採用定率遞減法，以1 年為計
    算單位，其使用期間未滿1 年者，按實際使用月數相當於全
    年之比例計算之，不滿1 月者，以月計，又本件零件費依上
    開標準計算之折舊額已逾原額10分之9 ，按採定率遞減法者
    ，其最後1 年之折舊額，加歷年折舊累計額，其總和不得超
    過該資產成本原額10分之9 ，爰依10分之9 計算其折舊額，
    是上開零件費用10,526元，其折舊金額9,473 元（10,526×
    0.9 ≒9,473 ，元以下4 捨5 入）應予扣除，故被害人邱慧
    玲得向被告主張系爭自小客車之修復費用零件部分為1,053
    元（10,526－9,473 ＝1,053） ，另工資費用為5,238 元，
    合計為6,291 元。
七、另按被保險人因保險人應負保險責任之損失發生，而對於第
    三人有損失賠償請求權者，保險人得於給付賠償金額後，代
    位行使被保險人對於第三人之請求權；但其所請求之數額，
    以不逾賠償金額為限，保險法第53條第1 項定有明文。原告
    既已為15,764元之保險給付，參諸上開規定，在此範圍內被
    害人邱慧玲對被告6,291 元之侵權行為損害賠償請求權即法
    定移轉於原告。從而，原告基於侵權行為之法律關係，請求
    被告應給付原告6,291 元，及自起訴狀繕本送達被告之翌日
    即96年8 月3 日起至清償日止，按週年利率百分之5 計算之
    法定遲延利息，為有理由，應予准許，逾此部分之請求，則
    屬無據，應予駁回。
八、本件係訴訟標的金額在10萬元以下之民事小額訴訟，是本院
    為被告敗訴判決部分，自應依民事訴訟法第436 條之20規定
    ，依職權宣告假執行。
九、據上論結，本件原告之訴為一部有理由，一部無理由，依民
    事訴訟法第436 條之23、第436 條第2 項、第385 條第1 項
    前段、第79條、第436 條之20，判決如主文。
中　　華　　民　　國　　96　　年　　12　　月　　10　　日
                  苗栗簡易庭法  官　張 文 毓
以上正本係照原本作成。
如不服本判決，應於判決送達後20日內，以判決違背法令為理由
，向本院提出上訴狀並表明上訴理由，及須按他造當事人之人數
附繕本。上訴理由應表明：
  一、原判決所違背之法令及其具體內容。
  二、依訴訟資料可認為原判決有違背法令之具體事實。
如未表明上訴理由者，應於上訴後20日內向本院提出上訴理由。
當事人如對本件訴訟內容有所疑義，得聲請閱卷。
                            書記官  黎 東 成
中　　華　　民　　國　　96　　年　　12　　月　　10　　日
